【裁判字號】    89,上易,107
【裁判日期】    890314
【裁判案由】    傷害（家庭暴力案件）
【裁判全文】
臺灣高等法院臺中分院刑事判決                    八十九年度上易字第一七號
    上  訴  人
    即  被  告  甲○○
                丁○○
右上訴人等因傷害案件，不服臺灣南投地方法院八十八年度易字第四八九號中華民國
八十八年十二月八日第一審判決（起訴案號：臺灣南投地方法院檢察署八十八年度偵
字第三四六三號），提起上訴，本院判決如左：
      主  文
上訴駁回。
      事實及理由
一、被告甲○○上訴意旨略以：(1)被告於與丁○○發生衝突之過程中均未還手。(2)被
    告於案發時，通知丁○○之母親羅富美到場，被告如有傷害蔡女之故意，焉會通
    知其母到場。(3)被告係因眼鏡遭丁○○拿走，為取回眼鏡才拉扯蔡女，並未勒其
    脖子云云。被告丁○○上訴意旨略以：(1)案發當時其配偶即被告甲○○以言詞相
    譏，伊始憤而打甲○○一巴掌，並未成傷。(2)甲○○因遭伊打耳光，惱羞成怒因
    而勒住伊之脖子，致伊受傷，伊基於正當防衛而抓傷甲○○云云。
二、本案經本院審理結果，認第一審判決就被告等上開上訴意旨所指事項，均已有相
    當之論述，其認事用法及量刑均無不當，應予維持，並引第一審判決書記載之事
    實、證據及理由。（如附件）
三、另本院認：
  (一)被告二人為夫妻關係，育有一子，甲○○以丁○○沈迷股票、疏於家庭照顧，不
    獲家人諒解為由，於案發前之八十七年四、五間即令丁○○返回娘家，拒不履行
    同居義務，嗣經調解亦未能達成協議。丁○○則以，甲○○所指投資股票之事係
    經甲○○同意，竊取家人金錢之事並非事實且於分居後對其因病住院置之不理，
    且不讓其返家而心懷不滿等情，分別據被告二人供述在卷。姑不論孰是孰非，然
    被告二人感情不洽且達分居程度一節，應屬不爭事實。
  (二)依被告二人之供詞、證人之證詞及所附被告二人之受傷診斷証明書綜合觀之，被
    告二人於上開時、地既確有相互爭執、拉扯及受傷之事實，參酌被告二人之感情
    處於相當不睦之程度，原審認定彼等均有傷害之故意，亦不違一般經驗法則。
四、原審因而適用刑事訴訟法第二百九十九條第一項前段、第三百十條之一，刑法第
    二百七十七條第一項、第四十二條第二項，罰金罰鍰提高標準條例第一條前段、
    第二項之規定，並審酌被告等犯罪之動機、目的、手段、所生之危害等一切情狀
    ，分別科以罰金刑，其認事用法核無違誤，量刑亦屬允當，上訴意旨猶執陳詞否
    認犯罪，其上訴均為無理由，應予駁回。
五、被告丁○○經合法傳喚，無正當理由而不到庭，爰不待其陳述，逕行判決。
六、據上論斷，應依刑事訴訟法第三百七十三條、第三百六十八條、第三百七十一條
    ，判決如主文。
本案經檢察官戊○○到庭執行職務。
中      華      民      國      八十九    年    三      月      十四    日
                                    臺灣高等法院臺中分院刑事第十二庭
                                            審判長法  官  洪  耀  宗
                                                  法  官  郭  同  奇
                                                  法  官  劉  登  俊
右正本證明與原本無異。
不得上訴。
                                                  書記官  朱  敏  諄
中      華      民      國     八十九     年三      月    十五    日
                                                                        Ｄ
臺灣南投地方法院刑事判決                          八十八年度易字第四八九號
    公  訴  人  臺灣南投地方法院檢察署檢察官
    被      告  甲○○  男  二十六歲（民國○○○年○月○○○日生）  技術員
                        住南投縣埔里鎮○○路一五六號
                        身分證統一編號：Ｍ一二三六七五七號
                丁○○  女  二十四歲（民國○○○年○月○○日生）  服務業
                        住南投縣埔里鎮○○路一五六號
                        居南投縣埔里鎮○○路四二號五樓之二
                        身分證統一編號：Ｚ000000000號
                        （起訴書誤載為：Ｚ000000000號）
    右  一  人
    選任辯護人  陳居亮律師
右列被告等因家庭暴力之傷害案件，經檢察官提起公訴（八十八年度偵字第三四六三
號），本院判決如左：
    主  文
甲○○、丁○○傷害人之身體，甲○○處罰金捌仟元，丁○○處罰金陸仟元，如易服
勞役，均以參佰元折算壹日。
    事  實
本院認定之犯罪事實與起訴書記載者相同，茲引用之。
    理  由
一、被告甲○○部分；
    訊據被告甲○○固自承於上開時、地與被告丁○○發生爭執，惟矢口否認有何傷
    害犯行，經查：
  (一)右揭犯罪事實，業據被告丁○○於警訊、偵查及審理中指訴綦詳。
  (二)證人即當時在場之劉沛源於審理中雖證稱甲○○並未出手傷害丁○○，惟又稱當
    時其妻丙○○亦在場，由於懷孕已屆預產期，為避免遭受波及，伊便趕緊護送丙○○避至旁邊，故不知丁○○如何受傷，亦未見旁人有無制止丁○○等語，是以
    劉沛源並未目睹案發經過之全程，尚不足以遽認甲○○並未毆打丁○○；此外，
    劉沛源復稱由於丁○○出手抓甲○○，伊便拉甲○○避入辦公室將門反鎖，直至
    警方抵達前均未出來等語，惟甲○○於警訊中自稱曾從辦公室出來，且於審理中
    亦供稱伊避入辦公室後，由於先前丁○○將伊眼鏡奪走，故伊曾從辦公室出來向
    丁○○要回眼鏡而發生拉扯，不久後丁○○即不知去向，後來又隨員警返回現場
    等語，可見劉沛源之證言恐有迴護甲○○之情，尚難遽信。另證人即當時在場之
    乙○○於偵查中雖亦證稱丁○○出手打甲○○，但甲○○並未還手，惟又稱丁○○出手後隨即跑出去，未幾即偕員警一同回來等語，然甲○○避入辦公室後，曾
    因欲取回眼鏡而又出來與丁○○發生拉扯，已如前述，參以乙○○亦係甲○○之
    友人，則其證言恐亦有避重就輕之迴護情事，殊堪置疑。至證人丙○○於審理中
    則證稱並未看見丁○○之傷害如何產生，但二人有互相拉扯等語，亦不足認丁○○之指訴與事實不符。
  (三)證人即丁○○之母羅富美於偵查及審理中證稱：案發時甲○○打電話通知其前來
    現場處理，其抵達後見甲○○掐住丁○○之脖子，其便將二人拉開，丁○○隨即
    跑出去不知去向，其追趕出去，但找不到丁○○，返回後即見丁○○已隨員警在
    場等語，核與甲○○於偵查中供稱伊避入辦公室後，曾打電話通知羅富美趕赴現
    場，羅富美抵達時，伊正向丁○○要回眼鏡而發生拉扯等語相符，而證人即到場
    處理之員警徐約翰證稱：伊抵達後，二人並未出手打架，嗣後羅富美始到場等語
    ，核與羅富美之證言亦無扞格之處，是羅富美所稱應堪採信。
  (四)此外，甲○○於偵查及審理中亦供稱為搶回眼鏡，有拉丁○○之右手，且有用手
    擋回丁○○之出手，核與卷附案發當日所製作之診斷證明書記載丁○○之傷勢為
    頸部勒傷、左前臂挫傷、右手小裂傷相符，另參以二人發生爭執時旁人並未出手
    制止一節，業經劉沛源、丙○○證述在卷，顯見丁○○所受之傷害並非在場之其
    他人所造成。是本案事證明確，何祥明之犯行洵堪認定。
二、被告丁○○部分：
    訊據被告丁○○固自承抓傷甲○○之頸部，核與被告甲○○於警訊、偵查及審理
    中之指訴相符，復經證人乙○○於偵查中及劉沛源、丙○○於審理中證述屬實，
    並有診斷證明書一紙附卷可稽，惟丁○○矢口否認有何傷害犯行，辯稱：由於甲○○先勒住伊之脖子，伊為反抗始出手抓傷甲○○，伊係屬正當防衛云云。經查
    ：案發當時丁○○至春陽洗車場找甲○○，二人發生口角，丁○○先出手打甲○○一巴掌，甲○○即衝向丁○○，緊抓住其脖子等情，業據丁○○於審理中供明
    在卷，並經甲○○於警訊、偵查及審理中陳述無訛，丁○○既先出手，則其後來
    抓傷甲○○之行為是否確係出於防衛之意思，以及有無防衛權利之濫用，即不能
    無疑，此外又無其他證據足認其行為符合正當防衛之要件，所辯應不足採，其犯
    行亦堪認定。
三、據上論斷，應依刑事訴訟法第二百九十九條第一項前段、第三百十條之一，刑法
    第二百七十七條第一項、第四十二條第二項，罰金罰鍰提高標準條例第一條前段
  、第二條，判決如主文。
中      華      民      國    八 十 八    年    十二    月      八      日
                                      臺灣南投地方法院刑事庭
                                          法  官  黃  綵  君
右正本證明與原本無異。
如不服本判決，應於判決送達後十日內向本院提出上訴狀( 應附繕本 )。「切勿逕送
上級法院」。
                                          書記官
中      華      民      國    八 十 八    年    十二    月      八      日
「告訴人或被害人對於判決如有不服具備理由請求檢察官上訴者，其上訴期間之計算
係以檢察官收受判決正本之日期為準」
附錄法條：
刑法第二百七十七條第一項。
傷害人之身體或健康者，處三年以下有期徒刑，拘役或一千元以下罰金。


司法院資訊處製作；財團法人民間司法改革基金會備份。
